臺灣高等法院民事裁定
109年度抗字第391號
抗  告  人  余鳳娥  
            余春梅  

視同抗告人  黃劍清  
            黃詩庭  
            黃脩涵  
            黃嘉儀  

上列抗告人因與相對人陳祥發等間請求確認界址事件，對於中華
民國109年1月22日臺灣基隆地方法院109年度補字第76號所為裁
定提起抗告，本院裁定如下： 
    主  文
原裁定關於訴訟標的價額核定部分廢棄，發回臺灣基隆地方法院
。 
    理  由
一、按訴訟標的對於共同訴訟之各人必須合一確定者，共同訴訟
    人中一人之行為有利益於共同訴訟人者，其效力及於全體；
    不利益者，對於全體不生效力，民事訴訟法第56條第1款定
    有明文。查本件抗告人與黃劍清、黃詩庭、黃脩涵、黃嘉儀
    （下稱黃劍清等4人）於原法院起訴請求確認其等公同共有
    坐落基隆市○○區○○○段00地號土地（重測前為碇內段碇內小
    段98-52地號，下稱60地號土地）與相對人所有坐落同段62
    地號土地（重測前為碇內段碇內小段98-53地號，由98-52地
    號土地分割出來，下稱62地號土地）之界址如基隆市區域性
    不動產糾紛調處委員會（下稱調委會）之調處紀錄表附圖（
    下稱附圖）所示A-D連線。經原裁定以抗告人係請求判定界
    址，訴訟標的價額係屬不能核定，乃依民事訴訟法第77條之
    12規定，核定其價額為新臺幣（下同）165萬元。雖僅抗告
    人對之提起抗告，惟60地號土地為抗告人與黃劍清等4人公
    同共有，有土地登記謄本可稽（見原法院109年度補字第76
    號卷《下稱補字卷》第15至21頁），其訴訟標的對於共同訴訟
    之黃劍清等4人必須合一確定，且抗告人提出抗告，形式上
    有利於黃劍清等4人，依上說明，應將之列為視同抗告人。
二、本件抗告意旨略以：伊雖訴請確認界址，惟亦涉及土地面積
    之爭執，訴訟標的價額非不能核定，應以60地號土地面積17
    7平方公尺，依起訴時之公告土地現值為每平方公尺2300元
    ，核定本件訴訟標的價額為40萬7100元，原裁定誤核定為16
    5萬元，顯有違誤等語。
三、按民事訴訟法第427條第2項第5款所謂「因定不動產界線之
    訴訟，或設置界標涉訟者」，係指不動產之經界不明，或就
    經界有爭執而求定其界線所在之訴訟而言，此與請求確認某
    不動產至某界線屬於自己所有或不屬於被告所有而涉訟者不
    同（最高法院108年度台簡抗字第264號裁定意旨參照）。又
    核定訴訟標的之價額，以起訴時之交易價額為準；無交易價
    額者，以原告就訴訟標的所有之利益為準，民事訴訟法第77
    條之1第2項定有明文。
四、經查：60地號與62地號土地經調委會於民國108年12月20日
    調處以附圖所示A2-D2之經界連線為界址，有基隆市政府不
    動產糾紛調處紀錄表可稽（見補字卷第37至41頁）。本件抗
    告人係請求確認其公同共有之60地號土地與相對人所有62地
    號土地之界址為如附圖所示A-D之連線，並對於其所有土地
    之範圍有所爭執（見補字卷第9至13頁、本院卷第12頁），
    則抗告人既係請求依其主張之界線而為判決，與所謂「因定
    不動產界線之訴訟，或設置界標涉訟者」不同，抗告人對本
    件確認訴訟所得受之利益，應以A2-D2之經界連線，較其主
    張A-D之經界連線所減少之面積，依60地號土地於起訴時之
    公告土地現值為每平方公尺2300元（見補字卷第15頁），核
    定其價額。依上說明，本件訴訟標的價額並非不能核定，與
    民事訴訟法第77條之12，訴訟標的之價額不能核定之情形有
    別。原法院未見及此，遽依民事訴訟法第77條之2規定核定
    本件訴訟標的價額為165萬元，即有可議。抗告人主張原裁
    定應依60地號土地公告現值40萬7100元（計算式：177×2,30
    0＝407,100）核定訴訟標的價額，固無可採。惟核定訴訟標
    的價額，為法院應依職權調查之事項，不受當事人主張之拘
    束。原裁定關於訴訟標的價額核定部分，既有不當，仍應認
    此部分之抗告，非無理由，爰將原裁定該部分廢棄，發回原
    法院就近調查，另為妥適之處理。爰裁定如主文。 　　
中　　華　　民　　國　　109 　年　　4 　　月　　8 　　日
                    民事第八庭    
                        審判長法  官  陳邦豪
                              法  官  古振暉
                              法  官  胡宏文
正本係照原本作成。
不得抗告。
中　　華　　民　　國　　109 　年　　4 　　月　　8 　　日

　　　　　　　                書記官  陳永訓